【裁判字號】    98,上易,2468
【裁判日期】    981030
【裁判案由】    違反電信法
【裁判全文】
臺灣高等法院刑事判決                98年度上易字第2468號
                                    98年度上易字第2478號
上  訴  人  臺灣新竹地方法院檢察署檢察官
上  訴  人
即  被  告  甲○○
被      告  陳幸助
            乙○○
上列上訴人因被告違反電信法案件，不服臺灣新竹地方法院九十
八年度審易字第二０五號、第三三五號，中華民國九十八年八月
二十一日第一審判決（起訴案號：臺灣新竹地方法院檢察署九十
七年度偵字第八０八九號、九十八年度偵字第二四九四號、二八
一二號、三三００號），提起上訴，本院判決如下：
    主  文
上訴駁回。
    理  由
一、按不服地方法院之第一審判決而上訴者，應向管轄第二審之
    高等法院為之。上訴書狀應敘述具體理由。上訴書狀未敘述
    上訴理由者，應於上訴期間屆滿後二十日內補提理由書於原
    審法院，逾期未補提者，原審法院應定期間先命補正。第二
    審法院認為上訴書狀未敘述理由或上訴有第三百六十二條前
    段之情形者，應以判決駁回之，但其情形可以補正而未經原
    審法院命其補正者，審判長應定期間先命補正。刑事訴訟法
    第三百六十一條、第三百六十七條分別定有明文。所謂不服
    第一審判決之具體理由，係指依據卷內訴訟資料，具體指摘
    第一審判決關於認定事實、適用法律及量刑等項，有違法或
    不當之情形而言，此為提起第二審上訴之法定要件。倘上訴
    人之上訴書狀或補提之上訴理由書，雖有敘述上訴理由，惟
    並未具體敘述第一審判決有上述違法、不當情形，即與未敘
    述具體理由無異，所為上訴，即不符合上訴之法定要件。
二、原審判決以：
（一）被告乙○○、甲○○、陳幸助三人分別於原審審理時自白
      其三人：
  １、因陳鑑進（民國八十七年間死亡）於八十五年間某日，將
      其所有位於新竹縣竹北市○○路○段一五０巷一八六之一
      號前空地，交由被告乙○○管領使用。被告乙○○與甲○
      ○於九十七年間某日在新竹縣新豐鄉玄天宮拜拜相識，二
      人均明知無線電頻率、電功率、發射方式及電臺識別呼號
      等有關電波監理業務，由交通部統籌管理，非經核准，不
      得使用，竟未經交通部核准使用無線電頻率，共同出於違
      法使用無線電頻率的犯罪意思聯絡及行為分擔，於九十七
      年九月底某日起，由被告乙○○提供新竹縣竹北市○○路
      ○段一五０巷一八六之一號前空地，由被告甲○○在空地
      架設天線，並在空地旁貨櫃屋內購置電源供應器一組二臺
      、ＵＨＦ接收機、激勵器、功率放大器各一臺等廣播發射
      設備，由乙○○提供電號00-0000-00號電源，以
      其成立之「麗君廣播網」提供「麗君俱樂部」電台節目，
      於不詳地點架設電波發射站，擅自使用ＦＭ九十七．九Ｍ
      ＨＺ無線電頻率，發射射頻信息對外提供現場扣應節目、
      點歌及販賣藥品廣告之廣播播音，並在節目中留下服務電
      話（０三）0000000號，因而致干擾合法之無線電
      波九十七．五兆赫即「ＩＣ之音」電台之無線通訊。
  ２、被告乙○○、陳幸助二人均明知無線電頻率、電功率、發
      射方式及電臺識別呼號等有關電波監理業務，由交通部統
      籌管理，非經核准，不得使用，竟未經交通部核准使用無
      線電頻率，共同出於違法使用無線電頻率的犯罪意思聯絡
      及行為分擔，為下列行為：
    (1)於九十七年十一月間，由被告陳幸助向不知情之劉金秀簽
      訂租約，自九十七年十二月一日起至九十八年十一月三十
      日止，以每月新臺幣（下同）三千元之代價，向劉金秀租
      用坐落於新竹縣新埔鎮○○路○段三八０巷二七七之一號
      後方產業道路旁土地之倉庫（地號：新竹縣新埔鎮○○段
      上枋寮小段三號），並於九十七年十二月間在該倉庫內架
      設發射站，將激勵器、功率放大器、ＵＨＦ接收機各一臺
      、電源供應器三臺等電信器材安置於該址，擅自使用調頻
      八十八．七及九十四．九兆赫之無線電頻率，播放由被告
      乙○○提供其所主持錄製之節目及不知情之陳振生所主持
      錄製之節目，非法使用無線電頻率，惟尚未干擾無線電波
      之合法使用者。
    (2)又於九十七年十二月間，由被告乙○○提供新竹縣竹北市
      ○○路○段一五０巷一八六號之一民宅前方約五十公尺處
      土地，由被告陳幸助在上開土地廠房邊貨櫃屋架設發射站
      ，將激勵器、功率放大器、ＵＨＦ接收機各一臺、電源供
      應器三臺等電信器材安置於該址，擅自使用調頻九十七．
      九兆赫之無線電頻率，播放由乙○○提供之乙○○所主持
      錄製之節目，致干擾調頻九十七．五兆赫之「IC之音」廣
      播電臺無線電波之合法使用。
（二）並認被告乙○○、甲○○、陳幸助三人之上開犯行，有下
      列之證據為憑：
  １、被告乙○○於警局詢問時、檢察官偵查中之供述，及原審
      準備程序、簡式審判程序訊問時之供述及自白。
  ２、被告甲○○於警詢時、偵查中、原審準備程序及簡式審判
      程序訊問時之供述及自白。
  ３、被告陳幸助於警詢時、偵查中、原審準備程序及簡式審判
      程序訊問時之供述及自白。
  ４、證人劉金秀於警詢時及偵查中之證述。
  ５、扣案之電源供應器一組二臺、ＵＨＦ接收機、激勵器、功
      率放大器各一臺，及激勵器、功率放大器、ＵＨＦ接收機
      各二臺、電源供應器六臺，可資證明。
  ６、電信警察隊第一中隊搜索扣押筆錄、扣押物品目錄表、現
      場照片十二張、國家通訊傳播委員會非法廣播電台蒐證處
      理報告表、發射機現場圖、國家通訊傳播委員會北區監理
      處干擾測試報告、照片三紙、非法廣播電台紀錄表、中華
      電信股份有限公司查詢000000000號電話查詢結
      果及委託書在卷可查。
  ７、搜索扣押筆錄、扣押物品目錄表、代保管條、國家通訊傳
      播委員會九十七年十二月十九日出具之通傳北密字第０九
      七五０一０五七三０號、第00000000000號、
      九十八年一月五日出具之通傳北密字第０九七五０一０七
      六九０號函暨檢附非法廣播電臺蒐證處理報告表、現場圖
      、非法廣播電臺節目紀錄表、國家通訊傳播委員會北區監
      理處干擾測試報告、門號申請使用人資料、現場照片影本
      、臺灣新竹地方法院檢察署九十七年度偵字第八０八九號
      案卷影本（甲○○、乙○○所述及乙○○提出之委託書）
      等附卷可查。
    認定被告乙○○、甲○○、陳幸助三人之自白均與事實相符
    ，被告三人違反電信法之犯行洵堪認定。又考量被告乙○○
    、甲○○二人為累犯，分別量處被告乙○○拘役五十五日及
    應執行有期徒刑十一月，併科罰金十五萬元，被告甲○○有
    期徒刑五月，被告陳幸助拘役五十日及有期徒刑四月，並就
    被告三人所受之刑均諭知易科罰金、易服勞役之標準，及就
    扣案物均依法宣告沒收，另就被告陳幸助部分諭知緩刑貳年
    ，緩刑期內付保護管束，並應向指定之公益團體、地方自治
    團體或社區提供陸拾小時之義務勞務。從形式上審查，其認
    事用法，並未違反法令，或悖離經驗法則、論理法則，量刑
    亦屬允當。
三、檢察官上訴意旨謂：
（一）被告黃于前於八十九、九十一年間，二度因違反電信法
      案件，分別經法院判處罰金五萬元、有期徒刑五月確定，
      本件二次變更非法設置及使用無線電頻率處所，除見其對
      司法追訴及刑罰之無視外，復可突顯被告操持此業之熱中
      及效率，若非處以必須入監執行之刑度，難收遏阻矯正之
      效。原判決僅量處之執行刑有期徒刑十一月、拘役五十五
      日，且均得易科罰金，罰金十五萬元，顯然過輕。
（二）被告甲○○、陳幸助二人於本件犯罪之參與情節殊不下於
      被告黃于，詎被告甲○○另有累犯加重事由，仍經原審
      法院判處有期徒刑五月，被告陳幸助之宣告刑僅有期徒刑
      四月及拘役五十日，遠低於被告黃于之刑，且均未併科
      罰金，輕重過於懸殊。另原審並未適當調查被害人竹科廣
      播股份有限公司於本件審理中是否再無受干擾情事，尚無
      證據證明被告陳幸助確有悔意而無再犯之虞，足收儆惕之
      效；宣告刑已嫌過輕，又遽予緩刑宣告，亦有不當等語。
四、被告甲○○上訴意旨略稱：被告甲○○出於好心，幫忙被告
    黃于，其與其他被告不同，屬電信法的初犯，請從輕量刑
    ，給予自新的機會。
五、按量刑輕重，係屬事實審法院得依職權自由裁量之事項，苟
    其量刑已以行為人之責任為基礎，並斟酌刑法第五十七條各
    款所列情狀，而未逾越法定刑度或有濫用權限情事，即不得
    任意指為違法（最高法院七十五年台上字第七０三三號判例
    、九十八年度台上字第五００二號判決意旨參照）。本件原
    判決於量刑時，依刑法第五十七條規定審酌被告三人犯罪時
    之相關一切情狀稱：「被告乙○○前已有多次違反電信法前
    科，及被告三人為謀私利而未經核准擅自使用無線電頻率之
    犯罪動機、手段、目的，對電信管理所造成之損害，於構成
    犯罪事實欄一、二（二）之犯行並干擾無線電波之合法使用
    者，損害公共利益至鉅，守法觀念薄弱，及於構成犯罪事實
    欄二（一）之犯行未干擾無線電波之合法使用者，及電台經
    營時間之長短，犯罪後均坦承犯行等一切情狀，就被告乙○
    ○部分，分別量處如主文所示之刑及併科罰金，及諭知拘役
    易科罰金之折算標準，並就有期徒刑、罰金部分，定其應執
    行之刑及諭知易科罰金、易服勞役之折算標準，及就被告甲
    ○○、陳幸助部分，分別量處如主文所示之刑，並均諭知易
    科罰金之折算標準，以資懲儆。」並考量「被告陳幸助前雖
    曾於八十年十二月間，因違反藥物藥商管理案件，經判處有
    期徒刑一年六月、緩刑四年，惟於緩刑期滿，而緩刑之宣告
    未經撤銷，是其上開刑之宣告，依刑法第七十六條前段之規
    定已失其效力，與未曾受有期徒刑以上刑之宣告者同，有臺
    灣高等法院被告前案紀錄表及刑案資料查註紀錄表在卷可查
    ，因一時失慮致罹刑章，經此偵查程序及科刑之教訓後，應
    已知所警惕，相信不會再犯，本院綜核各情認上開刑之宣告
    ，已足策其自新，所宣告之刑，以暫不執行為適當，爰併予
    宣告緩刑二年。另為使其深切反省，依刑法第七十四條第二
    項第五款之規定，諭知被告陳幸助應向指定之公益團體、地
    方自治團體或社區提供六十小時之義務勞務，並依刑法第九
    十三條第一項第二款諭知緩刑期內付保護管束，以啟自新，
    兼觀後效。」並說明被告陳幸助究應向何公益團體、地方自
    治團體或社區提供義務勞務，屬執行之問題，應由執行檢察
    官斟酌全案情節及各公益團體、地方自治團體或社區之需求
    ，妥為指定。再者，倘被告陳幸助於本案緩刑期間，違反上
    開所定負擔情節重大，足認原宣告之緩刑難收其預期效果，
    而有執行刑罰之必要，依刑法第七十五條之一第一項第四款
    規定，得撤銷其緩刑之宣告。原審實已就被告三人之量刑刑
    度詳為審酌並敘明理由，既未逾越法定刑度，亦未濫用自由
    裁量之權限。況，本件檢察官於起訴時雖未對被告之犯行為
    具體求刑，然於原審審判期日蒞庭時既對被告甲○○、陳幸
    助二人之科刑範圍當庭表示「沒有意見」（見起訴書及原審
    第三三五號卷第二十四頁反面），被告甲○○於原審就科刑
    範圍表示「沒有（意見）」（原審第三三五號卷第二十四頁
    反面），尚難僅因上開理由即認原審量處過輕，率認原審量
    刑有所失當，自非屬上訴第二審之具體理由。此外，檢察官
    及被告甲○○上訴意旨未具體指摘原審判決關於認定事實、
    適用法律及量刑等事項，究竟有何違法或不當之具體情形。
    揆諸上開說明，本件上訴未敘述具體理由，屬不合法律上之
    程式，應予駁回，並不經言詞辯論為之。
據上論斷，依刑事訴訟法第三百六十七條前段、第三百七十二條
，判決如主文。
中    華    民    國    98    年    10    月    30    日
                  刑事第十三庭  審判長法  官  曾德水
                                      法  官  崔玲琦
                                      法  官  遲中慧
以上正本證明與原本無異。
不得上訴。
                                      書記官  陳韋杉
中    華    民    國    98    年    10    月    30    日
附錄本案論罪科刑實體法條全文：
電信法第58條：
違反第46條第5 項規定，設置或使用無線廣播電臺或無線電視電
臺發送射頻信息，致干擾無線電波之合法使用者，處2 年以下有
期徒刑、拘役或科或併科新臺幣60萬元以下罰金。
違反第48條第1 項規定，未經核准擅自使用或變更無線電頻率者
，處拘役或科或併科新臺幣20萬元以下罰金。
犯前項之罪，因而致干擾無線電波之合法使用者，處2 年以下有
期徒刑、拘役或科或併科新臺幣60萬元以下罰金。
【電信法第48條第1 項：
無線電頻率、電功率、發射方式及電臺識別呼號等有關電波監理
業務，由交通部統籌管理，非經交通部核准，不得使用或變更；
無線電頻率之規劃分配、申請方式、指配原則、核准之廢止、使
用管理、干擾處理及干擾認定標準等電波監理業務之辦法，由交
通部定之。】


司法院資訊處製作；財團法人民間司法改革基金會備份。
